臺灣嘉義地方法院民事判決
110年度嘉原簡字第8號
原      告  楊榮華  
被      告  安懷彥  
            安純美  
上列當事人間請求清償借款等事件，本院於民國110年11月30日
言詞辯論終結，判決如下：
    主      文
被告安懷彥應於安純美無財產可供執行或強制執行無效果時，給
付原告新臺幣30,000元，及自民國110年2月5日起至清償日止，
按週年利率百分之5計算之利息。
被告安懷彥應給付原告新臺幣70,000元，及自民國110年2月5日
起至清償日止，按週年利率百分之5計算之利息。
原告其餘之訴駁回。
訴訟費用由被告安懷彥負擔百分之83，餘由原告負擔。
本判決原告勝訴部分得假執行。
    事實及理由
一、被告經合法通知，未於言詞辯論期日到場，核無民事訴訟法
    第386條所列各款情形，爰依原告之聲請，由其一造辯論而
    為判決。
二、原告主張：
　㈠被告安懷彦於民國108年9月30日向原告借款新臺幣（下同）7
    萬元，約定於108年10月13日還清，被告安純美為保證人。
    被告安純美於108年10月9日向原告借款3萬元，約定於108年
    12月30日全部還清，被告安懷彥為保證人。被告安純美與被
    告安懷彥為母子關係，於108年間分別電話及Line通訊軟體
    聯繫借款互為擔保，為取得原告信任，被告自行填寫借據後
    拍照傳給原告借款，借據原本未交給原告，由被告自行保管
    。原告未要求給付利息，僅請求依約償還本金，但被告未依
    約定還款期限還款，期間多次提醒，被告不是訊息已讀不回
    就是藉故拖延，原告於109年3月25日以存證信函發函要求立
    即還款，被告仍未還款。原告於109年12月份向嘉義縣阿里
    山鄉公所調解委員會申請調解。鄉公所分別通知於110年1月
    26日（未到場也未請假）、2月5日（僅被告安純美到場、未
    持有被告安懷彥委任書）；被告安純美於調解時提出分期還
    款，達成和解（嘉義地方法院民事庭110年3月17日嘉院傑民
    樸110核字第1192號），由於被告未依調解約定還款，原告
    經數月提醒，被告仍置之不理或借各種理由搪塞，故原告於
    110年9月份再次向嘉義縣阿里山鄉公所調解委員會申請二次
    調解。鄉公所分別通知於9月24日及10月15日辦理調解，被
    告均未到場參與調解，其中10月5日調解時間為9月24日被告
    未到場，於調解現場以電話聯繫被告，配合被告行程所訂定
    時間，是日被告仍未到場（亦未向調解委員會請假或委任代
    理人出席），故調解委員會於當日開立調解不成立證明給予
    原告，爰依消費借貸及保證之法律關係，提起本件訴訟。
　㈡原告多次給予被告機會提醒，被告均置若罔聞，造成原告極
    大的身心壓力，為了能平和處理，舟車勞頓前往被告所在地
    申請調解，被告均置之不理，被告應連帶賠償督促期間所產
    生之督促程序費用（交通、郵寄、工作損失等）2萬元。
　㈢並聲明：⒈被告安純美應給付原告3萬元，及自110年2月5日起
    至清償日止，按週年利率5%計算之利息，如對被告安純美強
    制執行無效果時，由被告安懷彥給付之。⒉被告安懷彥應給
    付原告7萬元，及自110年2月5日起至清償日止，按週年利率
    5%計算之利息，如對被告安懷彥強制執行無效果時，由被告
    安純美給付之。⒊被告應連帶給付原告2萬元。
三、被告未於言詞辯論期日到場，亦未提出書狀作何聲明或陳述
    。 
四、得心證之理由：
  ㈠原告主張之上開事實，業據其提出借據翻拍照片影本、嘉義
    縣阿里山鄉調解委員會調解書、調解不成立證明等件為證，
    又被告已於相當時期受合法通知，未於言詞辯論期日到場，
    亦未提出書狀作何聲明或陳述，依民事訴訟法第436條第2項
    、第280條第3項準用第1項前段之規定，視同自認，故堪信
    前開原告主張之事實為真正。
  ㈡原告固請求被告連帶賠償督促期間所產生之督促程序費用（
    交通、郵寄、工作損失等）2萬元，然按損害賠償之債，以
    有損害之發生及有責任原因之事實，並二者之間，有相當因
    果關係為成立要件（最高法院48年台上字第481號判決意旨
    參照）。原告主張之上開費用，屬原告為主張自身權利之行
    為所生損失與支出，尚非因被告行為而直接導致之損害。是
    原告請求被告連帶給付2萬元，為無理由，應予駁回。
　㈢按借用人應於約定期限內，返還與借用物種類、品質、數量
    相同之物；稱保證者，謂當事人約定，一方於他方之債務人
    不履行債務時，由其代負履行責任之契約；保證人於債權人
    未就主債務人之財產強制執行而無效果前，對於債權人得拒
    絕清償，民法第478條前段、第739條、第745條分別定有明
    文。又數人負同一債務，明示對於債權人各負全部給付之責
    任者，為連帶債務；無前項之明示時，連帶債務之成立，以
    法律有規定者為限，民法第272條定有明文。故保證人未明
    示對於主債務人之債務負連帶清償責任者，應僅成立普通保
    證，而無民法關於連帶債務規定之適用。按調解經法院核定
    後，當事人就該事件不得再行起訴、告訴或自訴。經法院核
    定之民事調解，與民事確定判決有同一之效力；經法院核定
    之刑事調解，以給付金錢或其他代替物或有價證券之一定數
    量為標的者，其調解書得為執行名義，鄉鎮市調解條例第27
    條定有明文。經查，原告就其上開3萬元借款債權已與債務
    人即被告安純美成立調解，並就其上開7萬元借款保證債權
    已與保證人即被告安純美成立調解，上開調解並經本院於11
    0年3月16日核定在案，有嘉義縣○○○鄉○○○○○000○○○○○0號調
    解書在卷可查，該調解書得為執行名義，原告對於被告安純
    美之3萬元借款債權請求權、7萬元借款保證債權請求權，均
    已因前揭經法院核定之調解，而產生不得再對被告安純美為
    請求之效力甚明，從而，原告依消費借貸及保證之法律關係
    ，請求被告安懷彥於安純美無財產可供執行或強制執行無效
    果時，給付原告3萬元，及自110年2月5日起至清償日止，按
    週年利率5%計算之利息；並依消費借貸之法律關係，請求被
    告安懷彥給付原告7萬元，及自110年2月5日起至清償日止，
    按週年利率5%計算之利息，為有理由；逾此範圍之請求，則
    無理由，應予駁回。
五、本件原告勝訴部分，係就民事訴訟法第427條訴訟適用簡易
    程序所為被告安懷彥敗訴之判決，依同法第389條第1項第3
    款規定，應依職權宣告假執行。
六、訴訟費用負擔之依據：依民事訴訟法第79條規定，本件訴訟
    費用依勝敗比例，應由被告安懷彥負擔百分之83，餘由原告
    負擔。
中　　華　　民　　國　　110 　年　　12　　月　　14　　日
                  臺灣嘉義地方法院嘉義簡易庭
                                  法　官　孫偲綺
以上正本係照原本作成。
如對本判決上訴，須於判決送達後20日內向本庭（嘉義市文化路
308之1號）提出上訴狀（均須按他造當事人之人數附繕本）。如
委任律師提起上訴者，應一併繳納上訴審裁判費。
中　　華　　民　　國　　110 　年　　12　　月　　14　　日
                                  書記官  李珈慧